【裁判字號】    89,上訴,355
【裁判日期】    890711
【裁判案由】    傷害致死
【裁判全文】
臺灣高等法院刑事判決                            八十九年度上訴字第三五五號
    上  訴  人
    即  被  告  丁○○
                甲○○
                乙○○
右上訴人因傷害致死案件，不服台灣板橋地方法院八十七年度訴字第一六六四號，中
華民國八十八年五月十九日第一審判決（起訴案號：台灣板橋地方法院檢察署八十七
年度偵字第一六四一九、一六四二一、一六八三八號）提起上訴，本院判決如左：
    主  文
上訴駁回。
    事  實
一、丁○○有多次竊盜前科，最近一次係於民國（下同）八十五年間經台灣板橋地方
    法院判處有期徒刑一年確定，於八十六年九月十五日縮短刑期假釋出監，於八十
    六年九月十七日假釋縮刑期滿執行完畢，猶不知悔改，其與丙○○（業經原審判
    決有期徒刑七年四月確定）、甲○○、乙○○及邱福龍均為朋友關係，其中丁○○、邱福龍並寄居在台北縣板橋市○○街六十八號四樓丙○○住處。於八十七年
    七月三十一日下午二時許，丙○○、邱福龍二人在上址飲酒作樂，至下午五時許
    ，丁○○返家後，因邱福龍提及丁○○竊盜前科之事引發丁○○不滿，而與之發
    生口角，在爭執中邱福龍復提及甲○○、乙○○二人亦曾與之爭執，竟自廚房取
    出菜刀揮舞，並對丙○○、丁○○揚言要教訓甲○○、乙○○二人，經丙○○上
    前制止並奪下菜刀後，丁○○即將上情以電話告知甲○○、乙○○，並邀其二人
    前來上址處理。於同日下午九時許，甲○○、乙○○二人至丙○○住處後，就上
    情詢問邱福龍，因邱福龍否認，致丙○○、丁○○、甲○○、乙○○四人心生不
  滿，竟仍共同基於傷害之犯意聯絡，或由甲○○、乙○○以拳腳踢打邱福龍胸部
    、背部、臀部、腹部等部位，或由乙○○持菜刀刀柄毆打邱福龍腳部，並以手摑
    打邱福龍臉部，或由丙○○以腳踹邱福龍腰側，並以拳頭毆打邱福龍胸部，或由
    丁○○以手肘毆打邱福龍背部，或腳踹邱福龍腹部使其倒地趴下後，由甲○○命
    邱福龍坐起問話，如邱福龍回話小聲，則由甲○○命丁○○持拖鞋打邱福龍臉頰
    等方式，共同輪流毆打邱福龍，致邱福龍受有多處挫傷，包括頭臉部之左顳肌、
    左臉頰及左顴部輕度挫傷，胸部及上腹部挫傷嚴重，左肩前、兩乳間、兩側胸皮
    下出血及肌間出血，左側第二至第八肋骨骨折，右側第二至第九肋骨骨折，兩肺
    因此扁塌無氣，肝臟右葉上方，長八公分，深四至五公分裂傷，內部肝組織明顯
    碎裂，左葉下方三條七公分、八公分裂傷，深約０．八公分，左葉莢膜血塚，直
    徑四公分，雙手臂及右側外臂挫傷（抵抗傷），胃部幽門前方外膜局部出血（挫
    傷性）之傷害。丙○○、丁○○、甲○○、乙○○在輪流毆傷邱福龍後，明知其
    受傷嚴重，應注意並能注意邱福龍之身體狀況有異，竟未將其送醫救治，任令邱
    福龍倒臥地上，致其傷勢惡化。嗣於同年八月一日凌晨零時十分許，甲○○、乙○○二人先行離去，迄同日凌晨二時許，丁○○發現倒臥地上之邱福龍已無呼吸
    ，始知事態嚴重，乃緊急以電話聯絡告知甲○○、乙○○，並由丙○○呼叫救護
    車送台北縣板橋市亞東紀念醫院急救，邱福龍仍因兩側多根肋骨骨折引起血胸，
    及肝臟破裂引起血腹，導致出血性休克，延至同日凌晨三時四十分許因傷重不治
    死亡。經警方前往前揭傷害現場搜索，扣得其等用以傷害邱福龍之丙○○所有之
    菜刀一把及丁○○所有之拖鞋一雙。
二、案經台北縣警察局板橋分局報請台灣板橋地方法院檢察署檢察官偵查起訴。
    理  由
一、被告丁○○經本院合法傳喚，無正當理由未於本院審理期日到庭。又本院訊據被
    告甲○○、乙○○均矢口否認有何傷害被害人邱福龍致死之犯行。其中被告甲○○固坦承有於前揭時地共同與被告丙○○、丁○○、乙○○等一起動手毆打被害
    人邱福龍屬實，但辯稱：不知邱福龍之死因是否與其參與毆打有關，因為其於毆
    打邱福龍完畢後，即與乙○○先行離去，僅留丁○○、丙○○與邱福龍在該地，
    當時邱福龍並無異樣，不知丁○○、丙○○是否有另外毆打邱福龍云云。被告乙○○則辯稱：其雖先行動手毆打邱福龍，但其懷疑邱福龍之死因是否與其動手毆
    打有關，其與甲○○離開時，邱福龍坐在地上看電視，直至其等離開後約二小時
    ，其等始接獲丁○○之電話通知，方知悉邱福龍有異狀，便要丁○○儘速聯絡救
    護車將邱福龍送醫急救云云。
二、經查，右揭犯罪事實，業據被告丁○○、甲○○、乙○○及原審共同被告丙○○
    四人在警訊時及偵查中供承明確。又其四人在原審審理中，除對自己所為矢口否
    認外，對其他三人之犯行均供述綦詳，互核其情節大致相符，並有現場照片十二
    張（見八十七年度字第一六八三八號卷第十三頁至第十五頁反面）、台灣板橋地
    方法院檢察署檢察官勘驗筆錄（見八十七年度相字第九二二號卷第十八頁、第二
    十七頁）、相驗屍體證明書（同上相驗卷宗第十七頁、第二十六頁）、相驗結果
    報告（同上相驗卷宗第二十九頁）及驗斷書（同上相驗卷宗第二０頁至第二十五
    頁）等在卷足稽，復有查獲之菜刀一把及拖鞋一雙扣案足資佐證。
三、被告丁○○於原審調查時雖坦承曾以拖鞋碰觸邱福龍之臉頰，但辯稱：伊係見邱
    福龍昏睡，想將其叫醒，因不感碰觸阿身體，始以拖鞋為之，並非以拖鞋毆打邱
    福龍云云（見八十八年五月五日審判筆錄，原審卷第一七七頁反面）。惟查被告
    丁○○確以手肘毆打死者邱福龍背部，或以腳踹邱福龍腹部使邱福龍倒地趴下後
    ，由被告甲○○命邱福龍坐起問話，如邱福龍回話小聲，則由被告甲○○命丁○○持拖鞋打邱福龍臉頰等情，業據同案被告甲○○、乙○○二人在偵審中指證在
    卷（見八十七年八月二日訊問筆錄，八十七年度偵字第一六四二一號卷第十八頁
    反面至第十九頁；八十七年八月五日訊問筆錄，八十七年度偵字第一六八三八號
    卷第二十二頁正、反面；八十八年五月五日審判筆錄，原審卷第一八０頁正、反
    面）。故被告丁○○上揭所辯應係矯飾避就之詞，亦無足採。另被告甲○○、乙○○均辯稱：當日僅輕微教訓邱福龍，不應造成其死亡，或係舊傷所致云云（見
    八十七年十一月二日訊問筆錄，原審卷第七二頁正、反面；八十八年四月二十一
    日被告乙○○刑事辯護狀，原審卷第一四四頁；八十八年五月五日審判筆錄，原
    審卷第一八四頁、被告甲○○於本院八十九年三月三日調查時供承有以腳踢死者
    腰部以下之部位，不知道會不會骨折云云，被告乙○○於本院同一期日亦供稱：
    有以腳踢死者大腿內側並用手打死者之臉部云云。然當日被告三人及原審共同被
告丙○○係輪流毆打死者邱福龍，而邱福龍所受傷勢，遍及全身各處，在相驗時
    經以肉眼觀察結果，十指已有發紺現象，全身有多處挫傷，包括頭臉部之左顳肌
    、左臉頰及左顴部有輕度挫傷，但無顱臉骨骨折及顱內出血；胸部及上腹部挫傷
    嚴重，尤其左肩前、兩乳間、兩側胸均有明顯皮下出血及肌間出血，左側第二至
    第八肋骨骨折，造成血胸五百西西，右側第二至第九肋骨骨折，造成血胸五百西
    西，兩肺因此大部分扁塌無氣，而肝臟多條裂傷，一條在右葉上方，長八公分，
    深四至五公分，內部肝組織明顯碎裂，左葉下方有三條七及八公分之裂傷，身約
    ０．八公分，左葉另有一莢膜血塚，直徑四公分，上開裂傷造成腹腔七百西西出
    血，雙手臂及右側外臂有挫傷（抵抗傷），胃部幽門前方外膜局部出血（挫傷性
    ）。經顯微鏡觀察結果，其肺臟扁塌無力，肝臟有新鮮裂傷，胃部呈漿膜挫傷性
    出血，顳肌、肋間肌有新鮮出血，因認被害人邱福龍係酒後遭鈍傷而兩側多根肋
    骨骨折（引起血胸）及肝臟破裂（引起血腹），導致出血性休克死亡，此有法務
    部法醫研究所（八七）法醫所醫鑑字第七八八號鑑定書一份附卷可證（見原審卷
    第一０四頁至第一一０頁）。而被害人邱福龍致死之原因均為新傷引發之出血性
    休克，自與被告三人及原審共同被告丙○○之前揭共同傷害行為間有相當因果關
    係。被告甲○○、乙○○雖均辯稱：其等懷疑邱福龍之死因是否與其等二人動手
    毆打有關，其二人離開時，邱福龍仍能坐在地上看電視，並未發現有任何異狀云
    云。惟查被告丁○○及共同被告丙○○經本院合法傳喚均未到庭，另死者亦已死
    亡，且查無當時有其他在場之人，本院自無從進一步加以訊問，但觀諸被告等所
    供承之共同毆打死者之方式，與死者所受之傷勢相互吻合，且被告等均係年輕力
    壯之人，竟幾近瘋狂似地猛力胡亂盡情毆打死者，足以造成死者傷重死亡，即被
    告等人之毆打死者與死者之死亡間具有因果關係至為顯然。另參諸若被告甲○○
    、乙○○二人共同參與毆打死者之行為與死者之死亡無關，何以於被告甲○○、
    乙○○離開現場時，死者已無法端坐於椅子上，又何以丁○○於發現死者身體發
    生異樣時會緊急電話通知被告甲○○、乙○○；再者，死者乃因遭鈍傷而兩側多
    根肋骨骨折（引起血胸）及肝臟破裂（引起血腹），導致出血性休克死亡，有法
    務部法醫研究所前揭鑑定書可參，揆諸常理，肋骨骨折（引起血胸）及肝臟破裂
    （引起血腹），並非立即足以導致出血性休克死亡，是於被告等四人共同毆打死
    者完畢致死者受有上述之傷勢後，被告甲○○、乙○○二人先行離開後，死者始
    因肋骨骨折（引起血胸）及肝臟破裂（引起血腹），未即被送醫診治，因而傷勢
    惡化造成出血過多休克死亡，亦與常情並無違背。綜上，被告甲○○、乙○○二
    人所辯，無非均係事後推諉卸責之詞，不足採信。本案事證明確，被告丁○○、
    甲○○、乙○○三人傷害邱福龍致死之犯行，均堪認定，應依法論科。
四、查被害人邱福龍前因病身體虛弱，寄居在丙○○住處養病，此為被告丁○○等人
    所明知，詎其三人及原審共同被告丙○○僅因細故，未考慮其身體狀況，即基於
    普通傷害之故意對之施以重擊，事後見其不支倒地，即應及時注意其身體狀況，
    竟疏未注意不立即將之送醫救治，任令被害人邱福龍倒臥地上，致其傷勢惡化，
    終因出血性休克死亡。核被告丁○○、甲○○、乙○○三人所為，均係犯刑法第
    二百七十七條第二項前段之傷害致人於死罪。被告三人就前開犯行間，有犯意之
    聯絡及行為之分擔，為共同正犯。被告丁○○有多次竊盜前科，最近一次係於八
    十五年間經台灣板橋地方法院判處有期徒刑一年確定，於八十六年九月十五日縮
    短刑期假釋出監，於八十六年九月十七日假釋縮刑期滿執行完畢，有台灣高等法
    院檢察署刑案紀錄簡覆表、台灣板橋地方法院檢察署刑案資料查註紀錄表各一紙
    在卷可稽（見原審卷第十七頁至第二０頁；偵字第一六四一九號卷第四十二頁
    至第四十四頁），其於刑之執行完畢後五年內，再犯本件有期徒刑以上之刑之罪
    ，為累犯，應依刑法第四十七條之規定加重其刑。原審審酌被告三人之素行、犯
    罪之動機、目的、手段，僅因細故即動手傷人，並致邱福龍因此死亡，各人參與
    犯罪之程度，犯罪所生之危害，及犯罪後態度，迄今未與死者家屬和解等一切情
    狀，分別判處被告丁○○有期徒刑柒年拾月、被告甲○○、乙○○均有期徒刑捌
    年，就扣案之菜刀一把及拖鞋一雙，雖分屬丙○○、丁○○所有，但各有其特定
    之用途，僅係偶然用供歐打被害人邱福龍所用，不於本案中為沒收之宣告，其認
    事用法俱無違誤，量刑亦屬允洽，被告三人上訴指摘原判決不當，為無理由，應
    予駁回。
五、被告丁○○之應為送達處所不明，經本院將審理期日依照公示送達程序送達在案
    ，其經合法傳喚，無正當理由不到庭，有本院台北縣五股鄉戶政事務所答覆表所
    檢附之戶籍謄本、傳票送達證書、審理期日點名單在卷足憑，爰不待其陳述逕行
    判決。
據上論斷，應依刑事訴訟法第三百六十八條、第三百七十一條，判決如主文。
本案經檢察官吳國南到庭執行職務。
中    華    民    國    八十九    年      七        月        十一      日
                            臺灣高等法院刑事第九庭
                                審判長法  官  李  文  成
                                      法  官  官  有  明
                                      法  官  周  盈  文
右正本證明與原本無異。
如不服本判決應於收受送達後十日內向本院提出上訴書狀，其未敘述上訴之理由者並
得於提起上訴後十日內向本院補提理由書（均須按他造當事人之人數附繕本）。
                                      書記官  余  姿  慧
中    華    民    國    八十九    年      七        月        十二      日
附錄本案論罪科刑法條全文：
刑法第二百七十七條
傷害人之身體或健康者，處三年以下有期徒刑，拘役或一千元以下罰金。
犯前項之罪，因而致人於死者，處無期徒或七年以上有期徒刑，致重傷者，處三年以
上、十年以下有期徒刑。


司法院資訊處製作；財團法人民間司法改革基金會備份。
